臺灣高等法院刑事判決　　　　　　　　　　　　　九十二年度上訴字第四０六八號
　　上　訴　人
　　即　被　告　丙○○
　　選任辯護人　陳適庸律師
　　　　　　　　許博森律師
　　上　訴　人
　　即　被　告　丁○○
　　上　訴　人
　　即　被　告　乙○○
　　右　一　人
　　選任辯護人　徐建弘律師
　　上　訴　人
　　即　被　告　甲○○
右上訴人即被告等因違反臺灣地區與大陸地區人民關係條例等案件，不服臺灣桃園地
方法院九十一年度訴字第二一０號，中華民國九十二年八月七日第一審判決（起訴案
號：臺灣桃園地方法院檢察署八十九年度偵字第一八五六三號、九十年度偵字第五０
０號）提起上訴，本院判決如左：
    主  文
原判決關於丙○○、丁○○、乙○○、甲○○部分撤銷。
丙○○共同連續行使明知為不實之事項，而使公務員登載於職務上所掌之公文書，足
以生損害於公眾，處有期徒刑拾月。
丁○○共同連續行使明知為不實之事項，而使公務員登載於職務上所掌之公文書，足
以生損害於公眾，處有期徒刑伍月，如易科罰金，以參佰元折算壹日。緩刑參年。
乙○○共同連續行使明知為不實之事項，而使公務員登載於職務上所掌之公文書，足
以生損害於公眾，處有期徒刑拾月。
甲○○共同連續行使明知為不實之事項，而使公務員登載於職務上所掌之公文書，足
以生損害於公眾，處有期徒刑參月，如易科罰金，以參佰元折算壹日。緩刑參年。
    事  實
一、丙○○與大陸地區魏姓成年女子意圖使大陸地區人民進入台灣地區非法打工，以
    於事成後獲得若干報酬之代價，竟於民國（下同）八十五年四月間，基於行使使
    公務員將不實之事項登載於其職務上所掌之公文書之概括犯意聯絡及行為分擔，
    共同以假結婚後再以探親名義入境台灣地區之方式，先由大陸地區魏姓成年女子
    在大陸地區尋找欲來台之女子乙○○，再由丙○○在臺灣地區覓妥亦有犯意聯絡
    ，而無意與大陸地區女子結婚之丁○○後，由丙○○帶丁○○前往大陸地區，而
    與亦有犯意聯絡，並無結婚之意思之大陸地區女子乙○○於八十五年九月十日虛
    偽辦理結婚手續，取得大陸地區福建省福安市公證處之結婚公證書。丁○○返台
    後，丙○○等四人明知為不實事項，推由丁○○於八十五年十月七日向桃園縣中
    壢市戶政事務所辦理結婚登記，填具「結婚登記申請書」、「身分證變更登記申
    請書」，申請辦理結婚登記及身分證配偶欄之變更登記，致使不知情之該管戶政
    機關公務員將丁○○明知為不實之事項，而登載於其職務上所掌之戶政資料公文
    書即戶籍登記簿、戶口名簿及丁○○之身分證上為結婚及配偶之登載。丁○○為
    上開結婚登記後，填具「大陸地區人民進入台灣地區旅行申請書」、「大陸地區
    人民進入台灣地區保證書」，連同上開身分證、戶籍登記簿謄本等資料，持以向
    內政部警政署入出境管理局以配偶來台依親為由，辦理大陸地區女子乙○○之入
    境申請，而行使之（第一次申請檢附之戶籍謄本為結婚登記前之舊戶籍膽本，並
    未行使），經該主管機關公務員為實質審查後，誤發給乙○○「中華民國臺灣地
    區旅行證」。嗣乙○○於八十五年十二月三十日入境臺灣地區，總計迄八十九年
    三月二十二日，以配偶來台依親為由申請入境七次，均足生損害於戶政事務所對
    戶政資料管理及內政部警政署入出境管理局對於入出境管理之正確性。
二、丙○○承繼上開犯意，與大陸地區不詳姓名之成年男子意圖使大陸地區人民進入
    台灣地區非法打工，約定事成後獲得新台幣（下同）三十萬元之代價，竟於民國
    八十六年三月間，基於犯意聯絡及行為分擔，共同以假結婚後再以探親名義入境
    台灣地區之方式，先由大陸地區不詳姓名成年男子在大陸地區尋找欲來台之女子
    莫麗欽（未到案，由原審另行審結），再由丙○○在臺灣地區以約定事成後獲得
    十五萬元之代價，覓妥亦有犯意聯絡，而無意與大陸地區女子結婚之甲○○後，
    由丙○○帶甲○○前往大陸地區，而與亦有犯意聯絡，並無結婚之意思之大陸地
    區女子莫麗欽於八十六年三月六日虛偽辦理結婚手續，取得大陸地區福建省連江
    縣公證處之結婚公證書。甲○○返台後，丙○○等四人明知為不實事項，推由甲○○於八十六年四月十四日向桃園縣中壢市戶政事務所辦理結婚登記，填具「結
    婚登記申請書」、「身分證變更登記申請書」，申請辦理結婚登記及身分證配偶
    欄之變更登記，致使不知情之該管戶政機關公務員將甲○○明知為不實之事項，
    而登載於其職務上所掌之戶政資料公文書即戶籍登記簿、戶口名簿及甲○○之身
    分證上為結婚及配偶之登載。甲○○為上開結婚登記後，填具「大陸地區人民進
    入台灣地區旅行申請書」、「大陸地區人民進入台灣地區保證書」，連同上開身
    分證、戶籍登記簿謄本等資料，持以向內政部警政署入出境管理局以配偶來台依
    親為由，辦理大陸地區女子莫麗欽之入境申請，而行使之，經該主管機關公務員
    為實質審查後，誤發給莫麗欽「中華民國臺灣地區旅行證」。嗣莫麗欽於八十六
    年五月二十六日入境臺灣地區，總計迄八十九年六月十七日，以配偶來台依親為
    由申請入境三次，均足生損害於戶政事務所對戶政資料管理及內政部警政署入出
    境管理局對於入出境管理之正確性。
三、乙○○得知丙○○以上開方式使大陸地區人民進入台灣地區非法打工，與丙○○
    共同承繼上開犯意，於八十七年五月間，先由乙○○在大陸地區尋找欲來台之女
    子薛麗芳（未到案，由原審另行審結），以約定薛麗芳事成後每月支付三萬元之
    代價予丙○○分配，再由丙○○在臺灣地區以每次入境各可獲得十萬元、七萬元
    、四萬元之代價，覓妥亦有犯意聯絡，而無意與大陸地區女子結婚之林治陞（原
    名林見利，經原審判處有期徒刑三月，如易科罰金，以三百元折算一日，緩刑三
    年，未據上訴而確定）後，由丙○○帶林治陞（原名林見利）前往大陸地區，而
    與亦有犯意聯絡，並無結婚之意思之大陸地區女子薛麗芳於八十七年七月六日虛
    偽辦理結婚手續，取得大陸地區福建省福安市公證處之結婚公證書。林治陞（原
    名林見利）返台後，丙○○等四人明知為不實事項，推由林治陞（原名林見利）
    於八十七年八月十四日向桃園縣中壢市戶政事務所辦理結婚登記，填具「結婚登
    記申請書」、「身分證變更登記申請書」，申請辦理結婚登記及身分證配偶欄之
    變更登記，致使不知情之該管戶政機關公務員將林治陞（原名林見利）明知為不
    實之事項，而登載於其職務上所掌之戶政資料公文書即戶籍登記簿、戶口名簿及
    林治陞（原名林見利）之身分證上為結婚及配偶之登載。林治陞（原名林見利）
    為上開結婚登記後，填具「大陸地區人民進入台灣地區旅行申請書」、「大陸地
    區人民進入台灣地區保證書」，連同上開身分證、戶籍登記簿謄本等資料，持以
    向內政部警政署入出境管理局以配偶來台依親為由，辦理大陸地區女子薛麗芳之
    入境申請，而行使之，經該主管機關公務員為實質審查後，誤發給薛麗芳「中華
    民國臺灣地區旅行證」。嗣薛麗芳於八十七年十月十二日入境臺灣地區，總計迄
    八十九年四月八日，以配偶來台依親為由申請入境三次，均足生損害於戶政事務
    所對戶政資料管理及內政部警政署入出境管理局對於入出境管理之正確性。
四、乙○○承繼上開犯意，馬登波（經原審判處有期徒刑五月，如易科罰金，以三百
    元折算一日，緩刑三年，未據上訴而確定）得知乙○○以上開方式使大陸地區人
    民進入台灣地區非法打工，以約定事成後共可獲取六十萬元之代價，於八十八年
    一月間，共同基於行使使公務員將不實之事項登載於其職務上所掌之公文書之犯
    意聯絡及行為分擔，先由乙○○在大陸地區尋找欲來台之女子劉惠蓮（未到案，
    由原審另行審結），再由馬登波以支付二十萬元之代價，在臺灣地區覓妥亦有犯
    意聯絡，而無意與大陸地區女子結婚之曾毓澤（經原審判處有期徒刑三月，如易
    科罰金，以三百元折算一日，緩刑三年，未據上訴而確定）後，由馬登波帶曾毓
    澤前往大陸地區，而與亦有犯意聯絡，並無結婚之意思之大陸地區女子劉惠蓮於
    八十八年二月三日虛偽辦理結婚手續，取得大陸地區福建省福安市公證處之結婚
    公證書。曾毓澤返台後，乙○○等四人明知為不實事項，推由曾毓澤於八十八年
    四月九日向桃園縣八德市戶政事務所辦理結婚登記，填具「結婚登記申請書」、
    「身分證變更登記申請書」，申請辦理結婚登記及身分證配偶欄之變更登記，致
    使不知情之該管戶政機關公務員將曾毓澤明知為不實之事項，而登載於其職務上
    所掌之戶政資料公文書即戶籍登記簿、戶口名簿及曾毓澤之身分證上為結婚及配
    偶之登載。曾毓澤為上開結婚登記後，填具「大陸地區人民進入台灣地區旅行申
    請書」、「大陸地區人民進入台灣地區保證書」，連同上開身分證、戶籍登記簿
    謄本等資料，持以向內政部警政署入出境管理局以配偶來台依親為由，辦理大陸
    地區女子劉惠蓮之入境申請，而行使之，經該主管機關公務員為實質審查後，誤
    發給劉惠蓮「中華民國臺灣地區旅行證」。嗣劉惠蓮於八十八年六月十二日入境
    ，總計迄八十九年五月二十七日，以配偶來台依親為由申請入境二次，均足生損
    害於戶政事務所對戶政資料管理及內政部警政署入出境管理局對於入出境管理之
    正確性。
五、乙○○承繼上開犯意，意圖以上開方式使大陸地區人民進入台灣地區非法打工，
    以約定支付七十萬元之代價，於八十七年間，先由乙○○在大陸地區覓妥欲來台
    之女子鍾大妹（未到案，由原審另行審結），嗣再由乙○○在臺灣地區覓得亦有
    犯意聯絡，而無意與大陸地區女子結婚之戊○○（經原審判處有期徒刑三月，如
    易科罰金，以三百元折算一日，緩刑三年，上訴本院後經撤回上訴而確定）後，
    推由戊○○自行前往大陸地區，而與亦有犯意聯絡，並無結婚之意思之大陸地區
    女子鍾大妹於八十八年三月八日虛偽辦理結婚手續，取得大陸地區福建省福安市
    公證處之結婚公證書。戊○○返台後，乙○○等三人明知為不實事項，於八十八
    年四月二十八日向桃園縣中壢市戶政事務所辦理結婚登記，填具「結婚登記申請
    書」、「身分證變更登記申請書」，申請辦理結婚登記及身分證配偶欄之變更登
    記，致使不知情之該管戶政機關公務員將戊○○明知為不實之事項，而登載於其
    職務上所掌之戶政資料公文書即戶籍登記簿、戶口名簿及戊○○之身分證上為結
    婚及配偶之登載。戊○○為上開結婚登記後，填具「大陸地區人民進入台灣地區
    旅行申請書」、「大陸地區人民進入台灣地區保證書」，連同上開身分證、戶籍
    登記簿謄本等資料，持以向內政部警政署入出境管理局以配偶來台依親為由，辦
    理大陸地區女子鍾大妹之入境申請，而行使之，經該主管機關公務員為實質審查
    後，誤發給鍾大妹「中華民國臺灣地區旅行證」。嗣鍾大妹於八十八年六月十二
    日入境臺灣地區，總計迄八十九年五月二十七日，以配偶來台依親為由申請入境
    二次，均足生損害於戶政事務所對戶政資料管理及內政部警政署入出境管理局對
    於入出境管理之正確性。
六、乙○○承繼上開犯意，汪成民（已死亡，業經原審為不受理判決確定）得知乙○○以上開方式使大陸地區人民進入台灣地區非法打工，夥同大陸地區不詳姓名成
    年男子，以約定事成後共獲二十五萬元之代價，於八十九年四月間，共同基於行
    使使公務員將不實之事項登載於其職務上所掌之公文書之犯意聯絡及行為分擔，
    先由乙○○與大陸地區某不詳姓名成年男子在大陸地區尋找欲來台之女子林明鑾
    （未到案，由原審另行審結），再由汪成民以支付十萬元之代價，在臺灣地區覓
    妥亦有犯意聯絡，而無意與大陸地區女子結婚之劉金漢（經原審判處拘役五十日
    ，如易科罰金，以三百元折算一日，緩刑二年，未據上訴而確定）後，由劉金漢
    前往大陸地區，而與亦有犯意聯絡，並無結婚之意思之大陸地區女子林明鑾於八
    十九年五月九日虛偽辦理結婚手續，取得大陸地區福建省連江縣公證處之結婚公
    證書。劉金漢返台後，乙○○等五人明知為不實事項，於八十九年六月十二日向
    苗栗縣頭份鎮戶政事務所辦理結婚登記，填具「結婚登記申請書」、「身分證變
    更登記申請書」，申請辦理結婚登記及身分證配偶欄之變更登記，致使不知情之
    該管戶政機關公務員將劉金漢明知為不實之事項，而登載於其職務上所掌之戶政
    資料公文書即戶籍登記簿、戶口名簿及劉金漢之身分證上為結婚及配偶之登載。
    劉金漢為上開結婚登記後，填具「大陸地區人民進入台灣地區旅行申請書」、「
    大陸地區人民進入台灣地區保證書」，連同上開身分證、戶籍登記簿謄本等資料
    ，交由汪成民持以向內政部警政署入出境管理局以配偶來台依親為由，辦理大陸
    地區女子林明鑾之入境申請，而行使之，經該主管機關公務員為實質審查後，誤
    發給林明鑾「中華民國臺灣地區旅行證」。嗣林明鑾於八十九年九月十五日入境
    ，足生損害於戶政事務所對戶政資料管理及內政部警政署入出境管理局對於入出
    境管理之正確性。
七、乙○○、丁○○承繼上開犯意，明知八十七年七月三日在大陸地區出生之兒童黃
    志韋（公訴人誤載為十四年十一月十四日生），並非其自丁○○受胎所生，且其
    與丁○○並無真實婚姻關係存在，黃志韋並非丁○○之婚生子女，竟共同基於使
    公務員將不實事項登載於其職務上所掌公文書之犯意聯絡及行為分擔，先由乙○○於八十七年十一月二十六日，取得大陸地區福建省福安市公證處之出生公證書
    ，嗣乙○○返台後，由丁○○填具「大陸地區人民進入台灣地區旅行申請書」、
    「大陸地區人民進入台灣地區保證書」，連同上開出生公證書等資料，持以向內
    政部警政署入出境管理局，以黃志韋為丁○○之婚生子女名義來台定居為由，辦
    理大陸地區兒童黃志韋來台定居獲准。乙○○、丁○○明知為不實事項，推由丁○○於八十八年六月三十日填具「出生登記申請書」，向桃園縣中壢市戶政事務
    所申請辦理出生登記，致使不知情之該管戶政機關公務員將上開丁○○明知為不
    實之事項，登載於其職務上所掌之戶政資料公文書即戶籍登記簿、戶口名簿上，
    足生損害於戶政事務所對戶政資料管理之正確性。
八、嗣劉惠蓮、鍾大妹因來台從事性交易為警查獲，於八十九年十月三十一日犯罪未
    被發覺前，向有偵查權限之警察自首，而為警循線查獲其他犯行。
九、案經桃園縣政府警察局移請臺灣桃園地方法院檢察署檢察官偵查起訴。
    理  由
一、被告戊○○，對原審判決雖曾向本院提出上訴，但已於本院九十二年十二月二十
    三日審判期日當庭表示請求撤回上訴，此有本院該期日審判筆錄及被告戊○○所
    立具之撤回上訴聲請書附卷可稽。被告戊○○既已撤回上訴在案，則本院僅須就
    被告丙○○、丁○○、乙○○、甲○○之上訴部分加以處理，合先敘明。
二、訊據上訴人即被告丙○○、丁○○、乙○○、甲○○均矢口否認有行使使公務員
    登載不實文書之犯行，被告丙○○辯稱：丁○○、乙○○以及甲○○、莫麗欽均
    有結婚之真意，渠等辦理之相關登記均屬實；至林治陞（原名林見利）與大陸女
    子薛麗芳結婚時伊未參與，渠等是否真結婚伊不知情，相關證件及申請結婚登記
    等手續亦是由林治陞（原名林見利）自己去辦，伊未共同參與云云。被告乙○○
    辯稱：伊與丁○○是真的結婚，黃志韋亦是丁○○與伊所生，因為台灣無人照顧
    ，且丁○○年事已高，又有氣喘，所以才回大陸生下黃志韋。薛麗芳與林治陞（
    原名林見利）、鍾大妹與戊○○以及林明鑾與劉金漢是透過何人介紹伊並不知，
    林明鑾與劉金漢結婚時伊人在台灣，而鍾大妹曾向伊表示想來台灣，伊才將其電
    話號碼告訴馬登波，後來的情形伊就不知；至劉惠蓮與曾毓澤是由馬登波介紹認
    識，渠等申請結婚登記等手續伊亦不清楚云云。被告甲○○辯稱：伊在去大陸之
    前就有結婚的打算，因為工廠老闆與丙○○認識，所以請丙○○帶伊去大陸，與
    莫麗欽是真結婚云云。被告丁○○於本院審理時，經合法傳喚無正當理由不到庭
    ，惟其於原審及本院準備程序中均辯稱：伊是透過連江的姊姊介紹、聯絡，直接
    到乙○○家裡娶乙○○，有跟乙○○住在一起，是真的結婚，黃志韋為伊與乙○○所生，是以前就講好要讓小孩在大陸出生並且從母姓云云。
三、經查：
（一）按婚姻關係之有效成立，除應具備公開儀式、二人以上之證人等形式要件外，
      並須結婚男女雙方，主觀上均具有結婚之真實意思為實質要件，茍結婚雙方男
      女，主觀上欠缺結婚之真正意思，則該婚姻關係即屬無效。除常見於戲劇演出
      之場合，劇中人物乃應劇情之需要佯裝結婚之情形外，諸多中國大陸女子擬來
      台賣淫淘金，礙於現行入出境之管制規定，動輒佯與台灣地區「人頭假丈夫」
      ，進行「假結婚」儀式，實則該男女雙方間並無真實結婚之意思，無非要使該
      中國大陸女子取得申請入境來台之資格而已。是本案台灣地區男子雖與中國大
      陸女子，形式上有進行結婚之儀式，但茍其等主觀上缺乏結婚之真實意思，該
      項婚姻並非有效，合先敘明。
（二）右揭事實一之部分，業據被告丁○○於警訊中供稱：「（你於八十五年九月十
      日與大陸女子乙○○結婚是經由何人介紹？）我在台灣的外甥丙○○當年跟我
      說要幫我介紹去大陸娶一個老婆回來照顧我，我同意後，丙○○就幫我辦好手
      續然後帶我．．．去大陸，再由大陸另一外甥女（魏○○）在大陸負責安排介
      紹與辦理結婚手續」、「．．．黃女（乙○○）現住那裡，我不知道」等語（
      八十九年度偵字第一八五六三號卷附八十九年十一月十三日警訊筆錄，第二五
      頁反面、第二六頁反面）；另被告丙○○於警訊中亦坦稱：「我有帶丁○○到
      大陸去結婚，是由他大陸一名親戚（魏姓女子）幫他介紹的。丁○○去大陸結
      婚前所有手續（單身證明、護照、機票）都是我代辦的，費用由他自己支付」
      等語（同上卷附八十九年十一月二十日警訊筆錄，第一四頁反面），互核相符
      。參以證人王鴻枝於警訊中證稱：「我跟乙○○是男女朋友關係，一年前˙˙
      ˙認識，進而交往到今（八十九）年五、六月間才搬進其住處同居．．．」（
      同上卷附八十九年十一月十一日警訊筆錄，第一四七頁反面）；同案被告鍾大
      妹於警訊中亦稱：「乙○○和劉姓男子是假結婚，因為黃女返回大陸都是和前
      夫同住，並在大陸育有一子已兩歲。在台灣未與劉姓男子（即丁○○）同住。
      ˙˙˙黃女並於八十八年間辦理小孩來台設籍，單獨租賃居住所，未與劉姓男
      子同住」、「．．．黃女在台曾從事理容院按摩工作，並接受電話應召至酒店
      或卡拉ＯＫ陪酒」等語（同上卷附八十九年十月三十一日警訊筆錄，第五一頁
      正、反面），足證被告丁○○、乙○○確係透過被告丙○○及大陸地區魏姓成
      年女子之仲介而辦理假結婚，而其目的在使乙○○進入台灣地區非法打工營生
      。雖被告丙○○、乙○○均辯稱：與丁○○係真結婚，所辦理之相關登記均屬
      實云云，被告丁○○嗣亦附和稱其與乙○○係真結婚云云，惟若被告丁○○與
      乙○○係真結婚，豈有並未同住一處，且不知乙○○住於何處之理？是渠等上
      開所辯，顯係畏罪卸責之詞，自無足採。
（三）右揭事實七之部分，業據被告丁○○於警訊中供稱：「．．．黃志韋不是我與
      乙○○所生，黃志韋是乙○○與她前夫所生的，讓我認養。哪一年生的，不知
      道，只知道約三歲。在大陸生的，來台定居約一年餘」等語（八十九年度偵字
      第一八五六三號偵查卷附八十九年十一月十三日警訊筆錄，第二五頁反面至第
      二六頁）；另同案被告鍾大妹於警訊中亦稱：「（妳如何知道乙○○所生的小
      孩不是和台灣劉姓男子所生？）因為黃女所生的小孩與前夫長的很像，黃女並
      向大陸鄰居聲稱該小孩是和前夫所生，目前該小孩在大陸由其前夫養育˙˙˙
      」等語（同上卷附八十九年十月三十一日警訊筆錄，第五一頁反面），互核相
      符。雖被告乙○○具狀辯稱：其係於八十六年十一月十一日出境台灣（按：依
      被告乙○○之出入境紀錄顯示，其應係於八十六年十一月一日出境，參見原審
      卷（一）第八七頁），並於八十七年九月十一日入境台灣，而其所生之子黃志
      韋係於八十七年七月三日出生，則往前追溯八至十個月，其時被告乙○○人在
      台灣，又如何可能與前夫有不軌之事，更遑論由其受胎生下黃志韋云云。惟按
      「從子女出生日回溯第一百八十一日起至第三百零二日止為受胎期間」，民法
      第一千零六十二條第一項定有明文，依民法上開規定推算結果，黃志韋之受胎
      期間係自八十六年九月四日起至八十七年元月三日止，被告乙○○既係於受胎
      期間內之八十六年十一月一日出境，足見黃志韋之受胎期間之前二月，被告乙○○係在台灣地區，受胎期間之後二月，乙○○已前往大陸地區。是被告乙○○於八十六年十一月一日出境之事實，根本不足以推翻被告丁○○、同案被告
      鍾大妹於警訊中供稱黃志韋係乙○○與其大陸地區前夫所生之事實，更無從據
      以認定黃志韋係被告丁○○與乙○○所生。則被告乙○○具狀稱：黃志韋不可
      能係乙○○與其大陸地區前夫所生，在法律上應屬被告丁○○之婚生子云云，
      顯有誤會，自無足採。再者，雖被告丁○○、同案被告鍾大妹於上開警訊中認
      定黃志韋係被告乙○○與大陸地區前夫所生，因係出於被告乙○○之告知或屬
      個人推測之詞，且因受胎期間涵蓋台灣與大陸地區，致上情無法證實；然被告
      丁○○自稱於本院訊問時曾供稱：其未曾娶妻生過云云則因傳宗接代，延續香
      火之觀念深植中國人之心，又加以被告丁○○係二十四年四月十日出生之老年
      人，此有年籍資料在卷足憑，茍黃志韋確係丁○○與乙○○所生，因丁○○老
      年得子，喜獲麟兒，焉有容任彼與乙○○所生之兒子「志韋」，未依據傳統習
      俗，姓「劉」，以延續劉家命脈，竟改姓「黃」，且竟於警訊中否認黃志韋係
      其骨肉；另丁○○因當時膝下猶虛，但傳宗有望，衡情丁○○喜出望外，當會
      對深懷六甲之乙○○疼愛備加，依照常理，丁○○焉有不讓乙○○留在其身邊
      ，在醫藥水準及設備較佳之台灣地區待產，俾便就近親自或委託他人照顧之理
      ，但被告丁○○與乙○○於本院訊問時，均供稱：乙○○獨自前往中國大陸待
      產，乙○○是獨自在大陸地區分娩生下黃志韋，丁○○當時並未一同隨行前往
      中國大陸陪產照顧云云；又查被告丁○○於本院訊問時亦稱：其僅前去中國大
      陸一次，就是去與乙○○結婚那一次，除此之外，並無前去中國大陸之紀錄等
      語，若黃志韋確係丁○○之骨肉，其斷無任令妻子乙○○獨自在外生產，卻不
      前往探視之理？綜觀以上等情，黃志韋確非被告乙○○自丁○○受胎所生，至
      為灼然。是被告乙○○辯稱黃志韋係丁○○所親生，被告丁○○亦附和其詞，
      均係卸責之詞，自無足採。又按：民法第一千零六十三條第一項雖規定：妻之
      受胎，係在婚姻關係存續中者，推定其所生子女為婚生子女，惟此項規定，係
      以婚姻關係有效為前提，被告丁○○與被告乙○○之婚姻關係既係欠缺結婚之
      真意而無效，業經認定如上，則黃志韋自不受此婚生之推定，應無疑義。
（四）右揭事實二之部分，被告甲○○於警訊中供稱：「八十六年三月間（與莫麗欽
      ）在福建省福州市辦理假結婚的。丙○○說可賺十五萬元，而且又不犯法，並
      可免費提供吃住及往返旅費。八十六年間丙○○叫我準備照片、戶籍謄本、單
      身證明交給他，然後由他負責幫我辦台胞證、護照、訂機票，然後由丙○○帶
      我前往大陸福建福州與莫麗欽辦假結婚，辦妥後即返台於收到海基會結婚驗證
      書後，約於同年四月到戶政事務所辦結婚登記。我與莫麗欽假結婚共獲得十五
      萬元代價，在大陸期間丙○○先給我五萬元，返台後分二次給我餘款十萬元。
      ．．．我共申請莫女來台四次，˙˙˙莫女與我假結婚約花費新台幣五十萬元
      ，因莫女這幾年來台打工陸續以分期方式交給丙○○約台幣三十萬元」等語（
      八十九年度偵字第一八五六三號偵查卷附八十九年十一月十三日警訊筆錄，第
      一二三頁反面至第一二四頁）；於偵查中供稱：「˙˙˙丙○○帶我去大陸玩
      ，我花了十五萬餘元娶莫麗欽˙˙˙，莫麗欽說來台主要目的是打工，我告訴
      莫麗欽打工是非法的，而莫麗欽回答會給我生活費作為維持與她婚姻關係存續
      之對價」等語（九十年度偵字第五００號偵查卷附九十年十一月二十二日訊問
      筆錄，第一七一頁反面至第一七二頁）；另被告丙○○於警訊中亦供稱：「甲○○是我帶他到大陸，˙˙˙（與大陸女子莫麗欽結婚）是我大陸表弟辦的˙
      ˙˙甲○○告訴我說他是用郵寄方式寄單身證明去大陸的」、「莫麗欽是我大
      陸表弟的前妻，入境後住在我工廠，但人現在何處我不知道」等語（八十九年
      度偵字第一八五六三號偵查卷附八十九年十一月二十日警訊筆錄，第一五頁正
      、反面）。縱如被告丙○○所辯，單身證明係由甲○○自行寄至大陸地區，惟
      自被告甲○○係由被告丙○○帶往大陸，而其假結婚的對象莫麗欽又與被告丙○○在大陸不詳姓名年籍之表弟有關，莫女入境後被告丙○○復提供其住居所
      等情觀之，被告甲○○郵寄單身證明之目的乃至辦理相關手續等事宜亦必係經
      由被告丙○○之指引，若謂被告丙○○並未參與仲介莫麗欽與甲○○之假結婚
      以賺取仲介費用，孰人置信？至被告甲○○嗣後翻異前詞，辯稱其與莫麗欽是
      真結婚云云，顯係畏罪卸責之詞，自無足採。
（五）右揭事實三之部分，同案被告林治陞（原名林見利）於警訊中供稱：「我和大
      陸女子薛麗芳係虛偽結婚。是丙○○及乙○○二人仲介認識，原先我是請他二
      人仲介真結婚，八十六年間去大陸一趟，沒相中意的，八十七年五月我持六O灣高等法院刑事判決　　　　　　　　　　　　　九十二年度上訴字第四０六八號
    上  訴  人
    即　被  告  丙○○
    選任辯護人　陳適庸律師
    　　　　　　許博森律師
    上　訴　人
    即　被　告　丁○○
    上　訴　人
    即　被　告　乙○○
    右　一　人
    選任辯護人　徐建弘律師
    上　訴　人
    即　被　告　甲○○
右上訴人即被告等因違反臺灣地區與大陸地區人民關係條例等案件，不服臺灣桃園地
方法院九十一年度訴字第二一０號，中華民國九十二年八月七日第一審判決（起訴案
號：臺灣桃園地方法院檢察署八十九年度偵字第一八五六三號、九十年度偵字第五０
０號）提起上訴，本院判決如左：
    主  文
原判決關於丙○○、丁○○、乙○○、甲○○部分撤銷。
丙○○共同連續行使明知為不實之事項，而使公務員登載於職務上所掌之公文書，足
以生損害於公眾，處有期徒刑拾月。
丁○○共同連續行使明知為不實之事項，而使公務員登載於職務上所掌之公文書，足
以生損害於公眾，處有期徒刑伍月，如易科罰金，以參佰元折算壹日。緩刑參年。
乙○○共同連續行使明知為不實之事項，而使公務員登載於職務上所掌之公文書，足
以生損害於公眾，處有期徒刑拾月。
甲○○共同連續行使明知為不實之事項，而使公務員登載於職務上所掌之公文書，足
以生損害於公眾，處有期徒刑參月，如易科罰金，以參佰元折算壹日。緩刑參年。
    事  實
一、丙○○與大陸地區魏姓成年女子意圖使大陸地區人民進入台灣地區非法打工，以
    於事成後獲得若干報酬之代價，竟於民國（下同）八十五年四月間，基於行使使
    公務員將不實之事項登載於其職務上所掌之公文書之概括犯意聯絡及行為分擔，
    共同以假結婚後再以探親名義入境台灣地區之方式，先由大陸地區魏姓成年女子
    在大陸地區尋找欲來台之女子乙○○，再由丙○○在臺灣地區覓妥亦有犯意聯絡
    ，而無意與大陸地區女子結婚之丁○○後，由丙○○帶丁○○前往大陸地區，而
    與亦有犯意聯絡，並無結婚之意思之大陸地區女子乙○○於八十五年九月十日虛
    偽辦理結婚手續，取得大陸地區福建省福安市公證處之結婚公證書。丁○○返台
    後，丙○○等四人明知為不實事項，推由丁○○於八十五年十月七日向桃園縣中
    壢市戶政事務所辦理結婚登記，填具「結婚登記申請書」、「身分證變更登記申
    請書」，申請辦理結婚登記及身分證配偶欄之變更登記，致使不知情之該管戶政
    機關公務員將丁○○明知為不實之事項，而登載於其職務上所掌之戶政資料公文
    書即戶籍登記簿、戶口名簿及丁○○之身分證上為結婚及配偶之登載。丁○○為
    上開結婚登記後，填具「大陸地區人民進入台灣地區旅行申請書」、「大陸地區
    人民進入台灣地區保證書」，連同上開身分證、戶籍登記簿謄本等資料，持以向
    內政部警政署入出境管理局以配偶來台依親為由，辦理大陸地區女子乙○○之入
    境申請，而行使之（第一次申請檢附之戶籍謄本為結婚登記前之舊戶籍膽本，並
    未行使），經該主管機關公務員為實質審查後，誤發給乙○○「中華民國臺灣地
    區旅行證」。嗣乙○○於八十五年十二月三十日入境臺灣地區，總計迄八十九年
    三月二十二日，以配偶來台依親為由申請入境七次，均足生損害於戶政事務所對
    戶政資料管理及內政部警政署入出境管理局對於入出境管理之正確性。
二、丙○○承繼上開犯意，與大陸地區不詳姓名之成年男子意圖使大陸地區人民進入
    台灣地區非法打工，約定事成後獲得新台幣（下同）三十萬元之代價，竟於民國
    八十六年三月間，基於犯意聯絡及行為分擔，共同以假結婚後再以探親名義入境
    台灣地區之方式，先由大陸地區不詳姓名成年男子在大陸地區尋找欲來台之女子
    莫麗欽（未到案，由原審另行審結），再由丙○○在臺灣地區以約定事成後獲得
    十五萬元之代價，覓妥亦有犯意聯絡，而無意與大陸地區女子結婚之甲○○後，
    由丙○○帶甲○○前往大陸地區，而與亦有犯意聯絡，並無結婚之意思之大陸地
    區女子莫麗欽於八十六年三月六日虛偽辦理結婚手續，取得大陸地區福建省連江
    縣公證處之結婚公證書。甲○○返台後，丙○○等四人明知為不實事項，推由甲○○於八十六年四月十四日向桃園縣中壢市戶政事務所辦理結婚登記，填具「結
    婚登記申請書」、「身分證變更登記申請書」，申請辦理結婚登記及身分證配偶
    欄之變更登記，致使不知情之該管戶政機關公務員將甲○○明知為不實之事項，
    而登載於其職務上所掌之戶政資料公文書即戶籍登記簿、戶口名簿及甲○○之身
    分證上為結婚及配偶之登載。甲○○為上開結婚登記後，填具「大陸地區人民進
    入台灣地區旅行申請書」、「大陸地區人民進入台灣地區保證書」，連同上開身
    分證、戶籍登記簿謄本等資料，持以向內政部警政署入出境管理局以配偶來台依
    親為由，辦理大陸地區女子莫麗欽之入境申請，而行使之，經該主管機關公務員
    為實質審查後，誤發給莫麗欽「中華民國臺灣地區旅行證」。嗣莫麗欽於八十六
    年五月二十六日入境臺灣地區，總計迄八十九年六月十七日，以配偶來台依親為
    由申請入境三次，均足生損害於戶政事務所對戶政資料管理及內政部警政署入出
    境管理局對於入出境管理之正確性。
三、乙○○得知丙○○以上開方式使大陸地區人民進入台灣地區非法打工，與丙○○
    共同承繼上開犯意，於八十七年五月間，先由乙○○在大陸地區尋找欲來台之女
    子薛麗芳（未到案，由原審另行審結），以約定薛麗芳事成後每月支付三萬元之
    代價予丙○○分配，再由丙○○在臺灣地區以每次入境各可獲得十萬元、七萬元
    、四萬元之代價，覓妥亦有犯意聯絡，而無意與大陸地區女子結婚之林治陞（原
    名林見利，經原審判處有期徒刑三月，如易科罰金，以三百元折算一日，緩刑三
    年，未據上訴而確定）後，由丙○○帶林治陞（原名林見利）前往大陸地區，而
    與亦有犯意聯絡，並無結婚之意思之大陸地區女子薛麗芳於八十七年七月六日虛
    偽辦理結婚手續，取得大陸地區福建省福安市公證處之結婚公證書。林治陞（原
    名林見利）返台後，丙○○等四人明知為不實事項，推由林治陞（原名林見利）
    於八十七年八月十四日向桃園縣中壢市戶政事務所辦理結婚登記，填具「結婚登
    記申請書」、「身分證變更登記申請書」，申請辦理結婚登記及身分證配偶欄之
    變更登記，致使不知情之該管戶政機關公務員將林治陞（原名林見利）明知為不
    實之事項，而登載於其職務上所掌之戶政資料公文書即戶籍登記簿、戶口名簿及
    林治陞（原名林見利）之身分證上為結婚及配偶之登載。林治陞（原名林見利）
    為上開結婚登記後，填具「大陸地區人民進入台灣地區旅行申請書」、「大陸地
    區人民進入台灣地區保證書」，連同上開身分證、戶籍登記簿謄本等資料，持以
    向內政部警政署入出境管理局以配偶來台依親為由，辦理大陸地區女子薛麗芳之
    入境申請，而行使之，經該主管機關公務員為實質審查後，誤發給薛麗芳「中華
    民國臺灣地區旅行證」。嗣薛麗芳於八十七年十月十二日入境臺灣地區，總計迄
    八十九年四月八日，以配偶來台依親為由申請入境三次，均足生損害於戶政事務
    所對戶政資料管理及內政部警政署入出境管理局對於入出境管理之正確性。
四、乙○○承繼上開犯意，馬登波（經原審判處有期徒刑五月，如易科罰金，以三百
    元折算一日，緩刑三年，未據上訴而確定）得知乙○○以上開方式使大陸地區人
    民進入台灣地區非法打工，以約定事成後共可獲取六十萬元之代價，於八十八年
    一月間，共同基於行使使公務員將不實之事項登載於其職務上所掌之公文書之犯
    意聯絡及行為分擔，先由乙○○在大陸地區尋找欲來台之女子劉惠蓮（未到案，
    由原審另行審結），再由馬登波以支付二十萬元之代價，在臺灣地區覓妥亦有犯
    意聯絡，而無意與大陸地區女子結婚之曾毓澤（經原審判處有期徒刑三月，如易
    科罰金，以三百元折算一日，緩刑三年，未據上訴而確定）後，由馬登波帶曾毓
    澤前往大陸地區，而與亦有犯意聯絡，並無結婚之意思之大陸地區女子劉惠蓮於
    八十八年二月三日虛偽辦理結婚手續，取得大陸地區福建省福安市公證處之結婚
    公證書。曾毓澤返台後，乙○○等四人明知為不實事項，推由曾毓澤於八十八年
    四月九日向桃園縣八德市戶政事務所辦理結婚登記，填具「結婚登記申請書」、
    「身分證變更登記申請書」，申請辦理結婚登記及身分證配偶欄之變更登記，致
    使不知情之該管戶政機關公務員將曾毓澤明知為不實之事項，而登載於其職務上
    所掌之戶政資料公文書即戶籍登記簿、戶口名簿及曾毓澤之身分證上為結婚及配
    偶之登載。曾毓澤為上開結婚登記後，填具「大陸地區人民進入台灣地區旅行申
    請書」、「大陸地區人民進入台灣地區保證書」，連同上開身分證、戶籍登記簿
    謄本等資料，持以向內政部警政署入出境管理局以配偶來台依親為由，辦理大陸
    地區女子劉惠蓮之入境申請，而行使之，經該主管機關公務員為實質審查後，誤
    發給劉惠蓮「中華民國臺灣地區旅行證」。嗣劉惠蓮於八十八年六月十二日入境
    ，總計迄八十九年五月二十七日，以配偶來台依親為由申請入境二次，均足生損
    害於戶政事務所對戶政資料管理及內政部警政署入出境管理局對於入出境管理之
    正確性。
五、乙○○承繼上開犯意，意圖以上開方式使大陸地區人民進入台灣地區非法打工，
    以約定支付七十萬元之代價，於八十七年間，先由乙○○在大陸地區覓妥欲來台
    之女子鍾大妹（未到案，由原審另行審結），嗣再由乙○○在臺灣地區覓得亦有
    犯意聯絡，而無意與大陸地區女子結婚之戊○○（經原審判處有期徒刑三月，如
    易科罰金，以三百元折算一日，緩刑三年，上訴本院後經撤回上訴而確定）後，
    推由戊○○自行前往大陸地區，而與亦有犯意聯絡，並無結婚之意思之大陸地區
    女子鍾大妹於八十八年三月八日虛偽辦理結婚手續，取得大陸地區福建省福安市
    公證處之結婚公證書。戊○○返台後，乙○○等三人明知為不實事項，於八十八
    年四月二十八日向桃園縣中壢市戶政事務所辦理結婚登記，填具「結婚登記申請
    書」、「身分證變更登記申請書」，申請辦理結婚登記及身分證配偶欄之變更登
    記，致使不知情之該管戶政機關公務員將戊○○明知為不實之事項，而登載於其
    職務上所掌之戶政資料公文書即戶籍登記簿、戶口名簿及戊○○之身分證上為結
    婚及配偶之登載。戊○○為上開結婚登記後，填具「大陸地區人民進入台灣地區
    旅行申請書」、「大陸地區人民進入台灣地區保證書」，連同上開身分證、戶籍
    登記簿謄本等資料，持以向內政部警政署入出境管理局以配偶來台依親為由，辦
    理大陸地區女子鍾大妹之入境申請，而行使之，經該主管機關公務員為實質審查
    後，誤發給鍾大妹「中華民國臺灣地區旅行證」。嗣鍾大妹於八十八年六月十二
    日入境臺灣地區，總計迄八十九年五月二十七日，以配偶來台依親為由申請入境
    二次，均足生損害於戶政事務所對戶政資料管理及內政部警政署入出境管理局對
    於入出境管理之正確性。
六、乙○○承繼上開犯意，汪成民（已死亡，業經原審為不受理判決確定）得知乙○○以上開方式使大陸地區人民進入台灣地區非法打工，夥同大陸地區不詳姓名成
    年男子，以約定事成後共獲二十五萬元之代價，於八十九年四月間，共同基於行
    使使公務員將不實之事項登載於其職務上所掌之公文書之犯意聯絡及行為分擔，
    先由乙○○與大陸地區某不詳姓名成年男子在大陸地區尋找欲來台之女子林明鑾
    （未到案，由原審另行審結），再由汪成民以支付十萬元之代價，在臺灣地區覓
    妥亦有犯意聯絡，而無意與大陸地區女子結婚之劉金漢（經原審判處拘役五十日
    ，如易科罰金，以三百元折算一日，緩刑二年，未據上訴而確定）後，由劉金漢
    前往大陸地區，而與亦有犯意聯絡，並無結婚之意思之大陸地區女子林明鑾於八
    十九年五月九日虛偽辦理結婚手續，取得大陸地區福建省連江縣公證處之結婚公
    證書。劉金漢返台後，乙○○等五人明知為不實事項，於八十九年六月十二日向
    苗栗縣頭份鎮戶政事務所辦理結婚登記，填具「結婚登記申請書」、「身分證變
    更登記申請書」，申請辦理結婚登記及身分證配偶欄之變更登記，致使不知情之
    該管戶政機關公務員將劉金漢明知為不實之事項，而登載於其職務上所掌之戶政
    資料公文書即戶籍登記簿、戶口名簿及劉金漢之身分證上為結婚及配偶之登載。
    劉金漢為上開結婚登記後，填具「大陸地區人民進入台灣地區旅行申請書」、「
    大陸地區人民進入台灣地區保證書」，連同上開身分證、戶籍登記簿謄本等資料
    ，交由汪成民持以向內政部警政署入出境管理局以配偶來台依親為由，辦理大陸
    地區女子林明鑾之入境申請，而行使之，經該主管機關公務員為實質審查後，誤
    發給林明鑾「中華民國臺灣地區旅行證」。嗣林明鑾於八十九年九月十五日入境
    ，足生損害於戶政事務所對戶政資料管理及內政部警政署入出境管理局對於入出
    境管理之正確性。
七、乙○○、丁○○承繼上開犯意，明知八十七年七月三日在大陸地區出生之兒童甲
    ００（公訴人誤載為十四年十一月十四日生），並非其自丁○○受胎所生，且其
    與丁○○並無真實婚姻關係存在，甲００並非丁○○之婚生子女，竟共同基於使
    公務員將不實事項登載於其職務上所掌公文書之犯意聯絡及行為分擔，先由乙○○於八十七年十一月二十六日，取得大陸地區福建省福安市公證處之出生公證書
    ，嗣乙○○返台後，由丁○○填具「大陸地區人民進入台灣地區旅行申請書」、
    「大陸地區人民進入台灣地區保證書」，連同上開出生公證書等資料，持以向內
    政部警政署入出境管理局，以甲００為丁○○之婚生子女名義來台定居為由，辦
    理大陸地區兒童甲００來台定居獲准。乙○○、丁○○明知為不實事項，推由丁○○於八十八年六月三十日填具「出生登記申請書」，向桃園縣中壢市戶政事務
    所申請辦理出生登記，致使不知情之該管戶政機關公務員將上開丁○○明知為不
    實之事項，登載於其職務上所掌之戶政資料公文書即戶籍登記簿、戶口名簿上，
    足生損害於戶政事務所對戶政資料管理之正確性。
八、嗣劉惠蓮、鍾大妹因來台從事性交易為警查獲，於八十九年十月三十一日犯罪未
    被發覺前，向有偵查權限之警察自首，而為警循線查獲其他犯行。
九、案經桃園縣政府警察局移請臺灣桃園地方法院檢察署檢察官偵查起訴。
    理  由
一、被告戊○○，對原審判決雖曾向本院提出上訴，但已於本院九十二年十二月二十
    三日審判期日當庭表示請求撤回上訴，此有本院該期日審判筆錄及被告戊○○所
    立具之撤回上訴聲請書附卷可稽。被告戊○○既已撤回上訴在案，則本院僅須就
    被告丙○○、丁○○、乙○○、甲○○之上訴部分加以處理，合先敘明。
二、訊據上訴人即被告丙○○、丁○○、乙○○、甲○○均矢口否認有行使使公務員
    登載不實文書之犯行，被告丙○○辯稱：丁○○、乙○○以及甲○○、莫麗欽均
    有結婚之真意，渠等辦理之相關登記均屬實；至林治陞（原名林見利）與大陸女
    子薛麗芳結婚時伊未參與，渠等是否真結婚伊不知情，相關證件及申請結婚登記
    等手續亦是由林治陞（原名林見利）自己去辦，伊未共同參與云云。被告乙○○
    辯稱：伊與丁○○是真的結婚，甲００亦是丁○○與伊所生，因為台灣無人照顧
    ，且丁○○年事已高，又有氣喘，所以才回大陸生下甲００。薛麗芳與林治陞（
    原名林見利）、鍾大妹與戊○○以及林明鑾與劉金漢是透過何人介紹伊並不知，
    林明鑾與劉金漢結婚時伊人在台灣，而鍾大妹曾向伊表示想來台灣，伊才將其電
    話號碼告訴馬登波，後來的情形伊就不知；至劉惠蓮與曾毓澤是由馬登波介紹認
    識，渠等申請結婚登記等手續伊亦不清楚云云。被告甲○○辯稱：伊在去大陸之
    前就有結婚的打算，因為工廠老闆與丙○○認識，所以請丙○○帶伊去大陸，與
    莫麗欽是真結婚云云。被告丁○○於本院審理時，經合法傳喚無正當理由不到庭
    ，惟其於原審及本院準備程序中均辯稱：伊是透過連江的姊姊介紹、聯絡，直接
    到乙○○家裡娶乙○○，有跟乙○○住在一起，是真的結婚，甲００為伊與乙○○所生，是以前就講好要讓小孩在大陸出生並且從母姓云云。
三、經查：
（一）按婚姻關係之有效成立，除應具備公開儀式、二人以上之證人等形式要件外，
      並須結婚男女雙方，主觀上均具有結婚之真實意思為實質要件，茍結婚雙方男
      女，主觀上欠缺結婚之真正意思，則該婚姻關係即屬無效。除常見於戲劇演出
      之場合，劇中人物乃應劇情之需要佯裝結婚之情形外，諸多中國大陸女子擬來
      台賣淫淘金，礙於現行入出境之管制規定，動輒佯與台灣地區「人頭假丈夫」
      ，進行「假結婚」儀式，實則該男女雙方間並無真實結婚之意思，無非要使該
      中國大陸女子取得申請入境來台之資格而已。是本案台灣地區男子雖與中國大
      陸女子，形式上有進行結婚之儀式，但茍其等主觀上缺乏結婚之真實意思，該
      項婚姻並非有效，合先敘明。
（二）右揭事實一之部分，業據被告丁○○於警訊中供稱：「（你於八十五年九月十
      日與大陸女子乙○○結婚是經由何人介紹？）我在台灣的外甥丙○○當年跟我
      說要幫我介紹去大陸娶一個老婆回來照顧我，我同意後，丙○○就幫我辦好手
      續然後帶我．．．去大陸，再由大陸另一外甥女（魏○○）在大陸負責安排介
      紹與辦理結婚手續」、「．．．黃女（乙○○）現住那裡，我不知道」等語（
      八十九年度偵字第一八五六三號卷附八十九年十一月十三日警訊筆錄，第二五
      頁反面、第二六頁反面）；另被告丙○○於警訊中亦坦稱：「我有帶丁○○到
      大陸去結婚，是由他大陸一名親戚（魏姓女子）幫他介紹的。丁○○去大陸結
      婚前所有手續（單身證明、護照、機票）都是我代辦的，費用由他自己支付」
      等語（同上卷附八十九年十一月二十日警訊筆錄，第一四頁反面），互核相符
      。參以證人王鴻枝於警訊中證稱：「我跟乙○○是男女朋友關係，一年前˙˙
      ˙認識，進而交往到今（八十九）年五、六月間才搬進其住處同居．．．」（
      同上卷附八十九年十一月十一日警訊筆錄，第一四七頁反面）；同案被告鍾大
      妹於警訊中亦稱：「乙○○和劉姓男子是假結婚，因為黃女返回大陸都是和前
      夫同住，並在大陸育有一子已兩歲。在台灣未與劉姓男子（即丁○○）同住。
      ˙˙˙黃女並於八十八年間辦理小孩來台設籍，單獨租賃居住所，未與劉姓男
      子同住」、「．．．黃女在台曾從事理容院按摩工作，並接受電話應召至酒店
      或卡拉ＯＫ陪酒」等語（同上卷附八十九年十月三十一日警訊筆錄，第五一頁
      正、反面），足證被告丁○○、乙○○確係透過被告丙○○及大陸地區魏姓成
      年女子之仲介而辦理假結婚，而其目的在使乙○○進入台灣地區非法打工營生
      。雖被告丙○○、乙○○均辯稱：與丁○○係真結婚，所辦理之相關登記均屬
      實云云，被告丁○○嗣亦附和稱其與乙○○係真結婚云云，惟若被告丁○○與
      乙○○係真結婚，豈有並未同住一處，且不知乙○○住於何處之理？是渠等上
      開所辯，顯係畏罪卸責之詞，自無足採。
（三）右揭事實七之部分，業據被告丁○○於警訊中供稱：「．．．甲００不是我與
      乙○○所生，甲００是乙○○與她前夫所生的，讓我認養。哪一年生的，不知
      道，只知道約三歲。在大陸生的，來台定居約一年餘」等語（八十九年度偵字
      第一八五六三號偵查卷附八十九年十一月十三日警訊筆錄，第二五頁反面至第
      二六頁）；另同案被告鍾大妹於警訊中亦稱：「（妳如何知道乙○○所生的小
      孩不是和台灣劉姓男子所生？）因為黃女所生的小孩與前夫長的很像，黃女並
      向大陸鄰居聲稱該小孩是和前夫所生，目前該小孩在大陸由其前夫養育˙˙˙
      」等語（同上卷附八十九年十月三十一日警訊筆錄，第五一頁反面），互核相
      符。雖被告乙○○具狀辯稱：其係於八十六年十一月十一日出境台灣（按：依
      被告乙○○之出入境紀錄顯示，其應係於八十六年十一月一日出境，參見原審
      卷（一）第八七頁），並於八十七年九月十一日入境台灣，而其所生之子甲０
      ０係於０００年０月０日出生，則往前追溯八至十個月，其時被告乙○○人在
      台灣，又如何可能與前夫有不軌之事，更遑論由其受胎生下甲００云云。惟按
      「從子女出生日回溯第一百八十一日起至第三百零二日止為受胎期間」，民法
      第一千零六十二條第一項定有明文，依民法上開規定推算結果，甲００之受胎
      期間係自八十六年九月四日起至八十七年元月三日止，被告乙○○既係於受胎
      期間內之八十六年十一月一日出境，足見甲００之受胎期間之前二月，被告乙○○係在台灣地區，受胎期間之後二月，乙○○已前往大陸地區。是被告乙○○於八十六年十一月一日出境之事實，根本不足以推翻被告丁○○、同案被告
      鍾大妹於警訊中供稱甲００係乙○○與其大陸地區前夫所生之事實，更無從據
      以認定甲００係被告丁○○與乙○○所生。則被告乙○○具狀稱：甲００不可
      能係乙○○與其大陸地區前夫所生，在法律上應屬被告丁○○之婚生子云云，
      顯有誤會，自無足採。再者，雖被告丁○○、同案被告鍾大妹於上開警訊中認
      定甲００係被告乙○○與大陸地區前夫所生，因係出於被告乙○○之告知或屬
      個人推測之詞，且因受胎期間涵蓋台灣與大陸地區，致上情無法證實；然被告
      丁○○自稱於本院訊問時曾供稱：其未曾娶妻生過云云則因傳宗接代，延續香
      火之觀念深植中國人之心，又加以被告丁○○係二十四年四月十日出生之老年
      人，此有年籍資料在卷足憑，茍甲００確係丁○○與乙○○所生，因丁○○老
      年得子，喜獲麟兒，焉有容任彼與乙○○所生之兒子「志韋」，未依據傳統習
      俗，姓「劉」，以延續劉家命脈，竟改姓「黃」，且竟於警訊中否認甲００係
      其骨肉；另丁○○因當時膝下猶虛，但傳宗有望，衡情丁○○喜出望外，當會
      對深懷六甲之乙○○疼愛備加，依照常理，丁○○焉有不讓乙○○留在其身邊
      ，在醫藥水準及設備較佳之台灣地區待產，俾便就近親自或委託他人照顧之理
      ，但被告丁○○與乙○○於本院訊問時，均供稱：乙○○獨自前往中國大陸待
      產，乙○○是獨自在大陸地區分娩生下甲００，丁○○當時並未一同隨行前往
      中國大陸陪產照顧云云；又查被告丁○○於本院訊問時亦稱：其僅前去中國大
      陸一次，就是去與乙○○結婚那一次，除此之外，並無前去中國大陸之紀錄等
      語，若甲００確係丁○○之骨肉，其斷無任令妻子乙○○獨自在外生產，卻不
      前往探視之理？綜觀以上等情，甲００確非被告乙○○自丁○○受胎所生，至
      為灼然。是被告乙○○辯稱甲００係丁○○所親生，被告丁○○亦附和其詞，
      均係卸責之詞，自無足採。又按：民法第一千零六十三條第一項雖規定：妻之
      受胎，係在婚姻關係存續中者，推定其所生子女為婚生子女，惟此項規定，係
      以婚姻關係有效為前提，被告丁○○與被告乙○○之婚姻關係既係欠缺結婚之
      真意而無效，業經認定如上，則甲００自不受此婚生之推定，應無疑義。
（四）右揭事實二之部分，被告甲○○於警訊中供稱：「八十六年三月間（與莫麗欽
      ）在福建省福州市辦理假結婚的。丙○○說可賺十五萬元，而且又不犯法，並
      可免費提供吃住及往返旅費。八十六年間丙○○叫我準備照片、戶籍謄本、單
      身證明交給他，然後由他負責幫我辦台胞證、護照、訂機票，然後由丙○○帶
      我前往大陸福建福州與莫麗欽辦假結婚，辦妥後即返台於收到海基會結婚驗證
      書後，約於同年四月到戶政事務所辦結婚登記。我與莫麗欽假結婚共獲得十五
      萬元代價，在大陸期間丙○○先給我五萬元，返台後分二次給我餘款十萬元。
      ．．．我共申請莫女來台四次，˙˙˙莫女與我假結婚約花費新台幣五十萬元
      ，因莫女這幾年來台打工陸續以分期方式交給丙○○約台幣三十萬元」等語（
      八十九年度偵字第一八五六三號偵查卷附八十九年十一月十三日警訊筆錄，第
      一二三頁反面至第一二四頁）；於偵查中供稱：「˙˙˙丙○○帶我去大陸玩
      ，我花了十五萬餘元娶莫麗欽˙˙˙，莫麗欽說來台主要目的是打工，我告訴
      莫麗欽打工是非法的，而莫麗欽回答會給我生活費作為維持與她婚姻關係存續
      之對價」等語（九十年度偵字第五００號偵查卷附九十年十一月二十二日訊問
      筆錄，第一七一頁反面至第一七二頁）；另被告丙○○於警訊中亦供稱：「甲○○是我帶他到大陸，˙˙˙（與大陸女子莫麗欽結婚）是我大陸表弟辦的˙
      ˙˙甲○○告訴我說他是用郵寄方式寄單身證明去大陸的」、「莫麗欽是我大
      陸表弟的前妻，入境後住在我工廠，但人現在何處我不知道」等語（八十九年
      度偵字第一八五六三號偵查卷附八十九年十一月二十日警訊筆錄，第一五頁正
      、反面）。縱如被告丙○○所辯，單身證明係由甲○○自行寄至大陸地區，惟
      自被告甲○○係由被告丙○○帶往大陸，而其假結婚的對象莫麗欽又與被告丙○○在大陸不詳姓名年籍之表弟有關，莫女入境後被告丙○○復提供其住居所
      等情觀之，被告甲○○郵寄單身證明之目的乃至辦理相關手續等事宜亦必係經
      由被告丙○○之指引，若謂被告丙○○並未參與仲介莫麗欽與甲○○之假結婚
      以賺取仲介費用，孰人置信？至被告甲○○嗣後翻異前詞，辯稱其與莫麗欽是
      真結婚云云，顯係畏罪卸責之詞，自無足採。
（五）右揭事實三之部分，同案被告林治陞（原名林見利）於警訊中供稱：「我和大
      陸女子薛麗芳係虛偽結婚。是丙○○及乙○○二人仲介認識，原先我是請他二
      人仲介真結婚，八十六年間去大陸一趟，沒相中意的，八十七年五月我持戶籍
      謄本、單身證明，和丙○○再去大陸地區，仍無中意對象，當時乙○○在大陸
      ，和劉男安排我與薛麗芳見面，問我好不好與她虛偽結婚，好讓他來台打工賺
      錢．．．八十七年六月二十八日我一人前往大陸和薛麗芳續辦結婚相關手續，
      七月六日領到結婚公證書，七日返台．．．乙○○和丙○○口頭上承諾我只要
      薛女能順利來台，會按次給我酬金，至於多少沒講。薛麗芳來台三次，第一次
      給我台幣十萬元，第二次給我台幣七萬元，第三次給我台幣四萬元．．．。薛
      女來台，就住在乙○○租住處，有手續要辦，黃女會帶薛女來找我去辦理。不
      過，我既然拿了薛女的錢，就不好過問她的事，也未主動找過她，薛女在台情
      形，我不清楚」等語（八十九年度偵字第一八五六三號偵查卷附八十九年十一
      月十日警訊筆錄，第一００頁反面至第一０一頁反面）；於偵查中亦供稱：是
      被告丙○○帶其赴大陸與薛麗芳結婚等語（九十年度偵字第五００號偵查卷附
      九十年十一月二十二日訊問筆錄，第一七二頁）；另同案被告薛麗芳於警訊中
      供稱：「我與林見利是假結婚．．．丙○○請乙○○通知我到福州丙○○租屋
　    處與劉男會合，．．．我與丙○○、林見利二人在劉男租住處會合後於八十七
      年五月間與林見利辦結婚手續，但因體檢未過延至六月底再與林見利重新辦理
      結婚登記，直至七月初領到結婚證。˙˙˙丙○○便要求我每月要給他台幣三
      萬元，而且每次申請來台都要按月給付，並說若一次付六個月的代價可以少算
      一個月，第一次來台，總計給他二十萬台幣，第二次在台期間總計給他十八萬
      台幣，第三次來台已給他二十三萬台幣。˙˙˙第一次來台是我與乙○○二人
      一起住，第二次就多了一個黃發華（黃女姪子），第三次又多了一個林明鑾。
      來台三次期間，丙○○介紹我去平鎮市○○路一家名為「省一圓音樂茶坊」坐
      檯上班，該店已倒閉了，後來又再到中壢珠江酒樓附近的某家ＫＴＶ上班，˙
      ˙˙每次都是將錢親自送到工廠交給丙○○，而且有一次是乙○○陪我去的」
      等語（八十九年度偵字第一八五六三號卷附八十九年十一月九日警訊筆錄，第
      一一一頁反面至第一一二頁反面）；於偵查中亦供稱：「來台三次，今年是八
      十九年四月八日，林見利有到大陸與我辦結婚及公證，來台給丙○○共六十萬
      左右。未與林見利同住過。台灣旅行證是林見利幫我辦的，而照片是交給丙○○，丙○○再交給林見利幫我辦」等語（八十九年度偵字第一八五六三號偵查
      卷附八十九年十一月三十日訊問筆錄，第一六三頁反面至第一六四頁）；同案
      被告鍾大妹於警訊中亦供稱：「˙˙˙乙○○並介紹薛麗芳．．．等人來台辦
      理假結婚。目的是來台打工賺錢，從中牟利，每名新台幣五十萬元，另給人頭
      對象每名新台幣二十萬元。這些來台假結婚女子都與乙○○住在一起，沒有與
      配偶同住。˙˙˙台灣人頭都是由黃女帶到大陸辦理假結婚手續，手續完成後
      由黃女帶回證件，返台後再辦理大陸人士來台事宜。．．．薛麗芳在中壢市珠
      江酒樓陪酒，及當傳播小姐．．．」等語（八十九年度偵字第一八五六三號卷
      附八十九年十月三十一日警訊筆錄，第五二頁正、反面），互核均大致相符，
      足證被告丙○○、乙○○確有仲介薛麗芳與林治陞（原名林見利）辦理假結婚
      以促成薛女來台打工並收取仲介費用之情事。是被告丙○○辯稱：林治陞（原
      名林見利）與大陸女子薛麗芳結婚時伊未參與，渠等是否真結婚伊不知情，相
      關證件及申請結婚登記等手續亦是由林治陞（原名林見利）自己去辦，伊未共
      同參與云云；以及被告乙○○辯稱：薛麗芳與林治陞（原名林見利）是透過何
      人介紹伊並不知云云，均係畏罪卸責之詞，委無足採。
（六）右揭事實四之部分，同案被告曾毓澤於警訊中供稱：「馬登波及黃小姐介紹我
      與大陸女子劉惠蓮假結婚的。．．．馬登波叫我準備四張照片，又帶我去法院
      辦理單身證明，然後於八十八年元月初帶我到機場，馬登波辦好一切出境手續
      後，就將我的護照、機票交給我。馬登波未向我索取任何費用。˙˙˙在大陸
      辦理結婚登記手續辦了好幾次，馬登波及黃小姐曾帶我們去辦過其中一次的登
      記手續。在大陸時，劉惠蓮給我十萬元台幣，他來台灣後（第一次入境）又給
      我十萬元，總共二十萬元．．．」等語（八十九年度偵字第一八五六三號偵查
      卷附八十九年十一月十五日警訊筆錄，第六二頁反面至第六三頁）；於偵查中
      供稱：「馬登波帶我到大陸娶劉惠蓮，馬登波介紹女朋友給我，並且給我二十
      萬，是由劉惠蓮給我二十萬元，並要求我與其結婚」等語（九十年度偵字第五
      ００號偵查卷附九十年十一月二十二日訊問筆錄，第一七二頁反面）；同案被
      告馬登波亦於警訊中供稱：「是我出錢幫曾男代辦護照及購買機票的。八十八
      年初我與曾男一起搭機前往福州長樂機場，並由乙○○和劉惠蓮在該處接機˙
      ˙˙。要去大陸前黃太太曾留下她大陸家裡的電話給我，因此我先打電話告訴
      黃女何時搭何飛機抵長樂機場，黃女二人才知道來接機」等語（八十九年度偵
      字第一八五六三號偵查卷附八十九年十一月二十四日警訊筆錄，第一八頁正、
      反面）；另被告乙○○於警訊中供稱：「劉惠蓮和她姊姊一起求我幫她介紹台
      灣人結婚，因此我在台灣時便將此事告知馬登波（因馬男很早就叫我在大陸找
      看看有無結婚對象），馬男遂帶著曾姓男子一起去大陸與劉惠蓮辦結婚」等語
      （八十九年度偵字第一八五六三號偵查卷附八十九年十一月二十九日警訊筆錄
      ，第三八頁反面）；同案被告鍾大妹於警訊中亦供稱：「．．．乙○○並介紹
      劉惠蓮．．．等人來台辦理假結婚。目的是來台打工賺錢，從中牟利，每名新
      台幣五十萬元，另給人頭對象每名新台幣二十萬元。這些來台假結婚女子都與
      乙○○住在一起，沒有與配偶同住。˙˙˙台灣人頭都是由黃女帶到大陸辦理
      假結婚手續，手續完成後由黃女帶回證件，返台後再辦理大陸人士來台事宜。
      ．．．劉惠蓮和我同時入境，並同時為警查獲．．．」等語（八十九年度偵字
      第一八五六三號偵查卷附八十九年十月三十一日警訊筆錄，第五二頁正、反面
      ）；同案被告劉惠蓮亦於警訊中供稱：「．．．八十七年間乙○○從台灣返回
      大陸時，．．．說有辦法讓我入境台灣打工，只要花人民幣十四萬元．．．我
      先付七萬元，直到八十七年底乙○○才告訴我有一名叫曾毓澤之台灣男子來大
      陸福建與我辦理假結婚手續，．．．直到八十八年三月八日完成假結婚。完成
      手續後曾毓澤自行返台，乙○○回台灣後，即為我辦理來台探親手續，於八十
      八年六月十二日第一次入境，於八十八年十二月七日出境，在於八十九年五月
      二十七日以探親入境，於第一次入境後再給乙○○約新台幣二十五萬元」、「
      ．．．我們的假結婚對象有來警局拘留所看我與鍾大妹，他們來的時候有拿一
      張乙○○寫的字條給我們，主要內容是要我們不要說實話，並要我們跟檢警說
      的話要一樣，及利用機會把警方訊問的內容傳給乙○○知道。．．．我有將警
      方訊問狀況利用一些紙張填寫後於地檢署第一次開庭時塞給我們的假結婚對象
      傳給乙○○串供用。內容是虛擬各項親屬關係及辦理假結婚經過」等語（八十
      九年度偵字第一八五六三號偵查卷附八十九年十月三十一日警訊筆錄，第六八
      頁反面至第六九頁、第七０頁反面）；於偵查中供稱：「（假結婚）乙○○替
      我辦的，代價新台幣五十萬，辦好約六十萬，乙○○告知台灣找一個人之後，
      到大陸公證處辦公證書，再以公證書辦旅行證，然後旅行證郵寄至乙○○大陸
      住處，再由乙○○拿給我，然後我與乙○○、鍾大妹一起來台。˙˙˙（在台
      ）沒（與曾毓澤）住在一起，也沒找過我。來台目的是打工賺錢，在珍珠奶茶
      店打工」等語（八十九年度偵字第一八五六三號偵查卷附八十九年十一月三十
      日訊問筆錄，第一六一頁反面至第一六二頁）。觀諸被告乙○○、同案被告馬
      登波、曾毓澤、劉惠蓮、鍾大妹上開所供，互核均大致相符；參以警方確於八
      十九年十一月九日下午在被告乙○○住處查扣同案被告劉惠蓮所稱之字條，有
      上開字條影本在卷足憑（八十九年度偵字第一八五六三號偵查卷第七二頁至第
      七四頁），若被告乙○○未曾幫劉惠蓮辦理假結婚來台，劉惠蓮又焉有透過曾
      毓澤將上開關於警訊內容之字條交予乙○○串供之舉？益證被告乙○○確有參
      與此部分犯行。雖被告乙○○嗣辯稱劉惠蓮與曾毓澤是由馬登波介紹認識，渠
      等申請結婚登記等手續伊不清楚云云，同案被告馬登波亦否認以假結婚的方式
      使大陸女子來台打工云云，惟此部分與同案被告曾毓澤、劉惠蓮所供不符，顯
      係畏罪卸責之詞，自無足採。
（七）右揭事實五之部分，同案被告鍾大妹於警訊中供稱：「八十七年間乙○○從台
      灣返回大陸，說只要花人民幣十四萬元她就能幫我辦手續到台灣．．．八十八
      年三月八日完成假結婚，辦完手續後戊○○自行返台，經乙○○回台灣後，即
      為我辦理來台探親手續，於八十八年六月十二日第一次入境，於八十八年十二
      月七日出境，再於八十九年五月二十七日以探親入境。於第一次入境後，再付
      給乙○○約新台幣二十五萬元。我嫁來台灣後未與戊○○同住，亦無履行夫妻
      義務」（八十九年度偵字第一八五六三號偵查卷附八十九年十月三十一日警訊
      筆錄，第五０頁反面至第五一頁）、「黃女辦理大陸人民來台假結婚的主要目
      的是來台打工賺錢，有從中牟利，每名新台幣五十萬元，另給人頭對象每名新
      台幣二十萬元。˙˙˙台灣人頭都是由黃女帶到大陸辦理假結婚手續，手續完
      成後由黃女帶回證件，返台後再辦理大陸人士來台事宜」（同上卷附同筆錄，
      第五二頁正、反面）、「警方在乙○○住處所查到的五張字條是我們在地檢署
      塞給我們假結婚對象交給乙○○的。我們寫那幾張字條的用意是將警方偵訊的
      內容及我們虛擬告訴警方假結婚的內容及親屬關係告訴乙○○以利串供之用。
      傳遞紙條是乙○○指使的，利用假結婚對象來警局探親時挾帶紙條傳遞。．．
      ．乙○○親口告訴我們薛麗芳也是假結婚，而且每次申請來台要給假結婚對象
      新台幣二十萬元」等語（同上卷附八十九年十一月九日警訊筆錄，第五三頁反
      面至第五四頁）；於檢察官訊問中亦供稱：「當時只是要來台灣，乙○○告訴
      我要花十四萬人民幣即可來台，一開始我不知她要以何方式讓我來台，後來才
      知是用假結婚之方式來台。八十八年六月十二日來台，十二月七日出境；八十
      九年五月二十七日再來台。是以台灣旅行證入出境。我照片交給乙○○，至於
      黃請誰辦我不知，旅行證是黃在大陸福建之旅行社交給我的」等語（八十九年
      度偵字第一八五六三號偵查卷附八十九年十一月三十日訊問筆錄，第一六一頁
      正、反面）。參以警方確於八十九年十一月九日下午在被告乙○○住處查扣同
      案被告鍾大妹所稱之字條，有上開字條影本在卷足憑（八十九年度偵字第一八
      五六三號偵查卷第五五頁、第五六頁），而被告乙○○於警訊中亦供稱：「戊○○來警局拘留所探視鍾女時，回去後打電話給我，說他們交代將這些字條交
      給我」等語（同上卷附八十九年十一月九日警訊筆錄，第二九頁），若被告乙○○未曾幫鍾大妹辦理假結婚來台，鍾大妹、戊○○又焉有將上開關於警訊內
      容之字條交予乙○○串供之舉？益證同案被告鍾大妹上開於警訊及檢察官訊問
      中所供，確與事實相符，足堪憑為被告乙○○此部分犯行之證據。被告乙○○
      上開所辯，顯係畏罪卸責之詞，自無足採。至同案被告戊○○雖矢口否認與鍾
      大妹假結婚，惟其於警訊中無法清楚交待鍾大妹家中之成員以及家中從事之行
      業（同上卷附八十九年十一月十五日警訊筆錄，第四四頁）乙情，已有悖於經
      驗法則及論理法則，再自其警訊、偵查中無法清楚交待介紹人之真實姓名、年
      籍，及於警訊中先否認與鍾大妹婚前曾通過電話、書信往來或見過面，繼又稱
      八十六、八十七年間曾先到大陸與鍾女見面（同上卷附八十九年十一月十五日
      警訊筆錄，第四三頁反面、第四四頁）等情觀之，其供詞閃爍不一，自難採信
      。
（八）右揭事實六之部分，同案被告劉金漢於警訊中供稱：「我與林明鑾是假結婚．
      ．．由汪成民負責安排我去大陸假結婚。．．．汪成民告訴我去結婚在大陸期
      間包吃、住、玩樂及往返機票，一切免費，並可賺新台幣十萬元，．．．八十
      九年四月十四日汪男打電話通知我，叫我於四月十六日早上六點到他家，然後
      由汪成民、乙○○二人叫計程車一同陪我去機場，並教我如何轉機到福州長樂
      機場。˙˙˙一到大陸由林明鑾和其男友安排我住進福建賽岐鎮「賽江賓館」
      ，當晚並由該男子陪我過夜，翌日林明鑾再度到賓館找我．．．數日後即辦理
      假結婚手續。四月下旬林女及其男友先帶我到醫院體檢，然後到福建寧德民政
      局辦理結婚登記．．．五月九日始取得．．．結婚公證書」、「林女之男友曾
      給我約五千元人民幣供我花用。我於八十九年五月十二日返回台灣，並由汪成
      民、乙○○二人接機，三人一起直抵汪成民家中．．．，乙○○盤算後即交給
      我五萬元新台幣。．．．我回台後獨自回苗栗辦理結婚登記，然後去管轄派出
      所辦理對保手續，再將所有資料，連同保證書、申請書交予汪成民，由汪成民
      負責申請。林女在今年九月十五日左右來台，於十七日接到黃女電話，十八日
      二人搭火車共往苗栗管轄派出所辦流動人口，當天即返回桃園並分手，林女自
      入境日起即一直住在乙○○目前之住所」等語（八十九年度偵字第一八五六三
      號偵查卷附八十九年十一月十日警訊筆錄，第一三０頁反面至第一三二頁）；
      另同案被告林明鑾於警訊中供稱：「我與劉金漢是假結婚．．．。劉金漢與我
      辦好結婚手續後就自行回台，我打電話來台灣請乙○○交台幣二十五萬元給劉
      金漢。今年九月十五日來台灣，入境後就一直住在乙○○處，未曾與劉金漢生
      活過」等語（八十九年度偵字第一八五六三號偵查卷附八十九年十一月二十九
      日警訊筆錄，第一四五頁反面至第一四六頁）；於偵查中供稱：「在台配偶是
      劉金漢，辦理假結婚是為了來台灣，所以找乙○○接洽辦理，乙○○幫我拿二
      十五萬台幣給劉金漢．．．。我是八十九年九月十五日第一次來台，來台後未
      與劉金漢同住過，當時是一人搭機來，乙○○來接我，隔二日與劉金漢去辦戶
      籍登記，之後辦好即住在乙○○住處」等語（八十九年度偵字第一八五六三號
      偵查卷附八十九年十一月三十日訊問筆錄，第一六二頁反面至第一六三頁）；
      又被告乙○○於警訊中供稱：「（林明鑾有無請妳在台交錢給劉金漢？）有，
      我當面將錢交給劉金漢、汪成民二人，至於他們二人如何分那些錢，我並不清
      楚」等語（八十九年度偵字第一八五六三號偵查卷附八十九年十一月二十九日
      警訊筆錄，三九頁反面），互核均大致相符，足證被告乙○○確有參與仲介林
      明鑾與劉金漢辦理假結婚以促成林女來台打工之情事。雖同案被告劉金漢嗣後
      於檢察官訊問中翻異前詞，辯稱其與林明鑾係真結婚云云（八十九年度偵字第
      一八五六三號偵查卷附九十年四月十七日訊問筆錄，弟一七八頁反面），惟此
      部分供述與同案被告林明鑾上開於警訊及偵查中所供相牴觸，參以劉金漢曾於
      警訊中供稱：「乙○○特別交代我說如果有警察來查戶口或調查婚姻關係時，
      叫我一定要說是真結婚，而且是花了新台幣三十萬元去娶的」等語（八十九年
      度偵字第一八五六三號偵查卷附八十九年十一月十三日警訊筆錄，第一三六頁
      ），足證同案被告劉金漢嗣後翻異前詞，顯與事實不符，自不堪採信。至被告
      乙○○辯稱：林明鑾與劉金漢結婚時伊人在台灣，渠二人是透過何人介紹伊並
      不知云云，亦顯係卸責之詞，亦無足採。
（九）此外，復有國人入出境端末查詢報表、大陸地區人民進入台灣地區旅行證申請
      書、大陸地區人民進入台灣地區保證書、代辦出入境手續委託書、戶籍謄本影
      本、結婚公證書、甲００之大陸地區人民在台灣地區定居申請書、甲００出生
      證明書、旅客入出境紀錄查詢表、搜索扣押證明筆錄等在卷可稽。綜上所述，
      本件事證已臻明確，被告丙○○、丁○○、乙○○、甲○○等四人犯行堪以認
      定，應依法論科。
四、核被告丙○○、丁○○、乙○○、甲○○等四人所為，均係犯刑法第二百十六條
    、第二百十四條之行使使公務員登載不實之文書罪。渠等於親自或推由他人向該
    管戶政機關辦理結婚登記及身分證配偶欄之變更登記時，明知相關當事人間並無
    結婚之真意，竟使不知情之該管戶政機關公務員將上開結婚之不實事項於戶籍登
    記簿、戶口名簿及相關當事人之身分證上為結婚及配偶之登載，顯係基於一個意
    思決定，利用同一機會使公務員在上開文書上為數次不實之登載，且均係侵害同
    一法益，為接續犯，僅成立一個使公務員登載不實罪。被告丙○○、丁○○、乙○○多次使公務員登載不實於所掌公文書之犯行，以及被告丙○○、丁○○、乙○○、甲○○多次行使使公務員登載不實文書之犯行，均分別時間緊接，方法相
    同，顯均係基於概括犯意反覆為之，應分別依刑法第五十六條連續犯之規定論以
    一罪，並加重其刑。又渠等使公務員登載不實於所掌公文書之低度行為應為行使
    之高度行為所吸收，不另論罪。另被告丙○○、丁○○、乙○○與大陸地區魏姓
    成年女子就事實一之犯行間、被告丙○○、甲○○與大陸地區女子莫麗欽、大陸
    地區不詳姓名成年男子就事實二之犯行間、被告丙○○、乙○○與林治陞（原名
    林見利）、大陸地區女子薛麗芳就事實三之犯行間、被告乙○○與馬登波、曾毓
    澤、大陸地區女子劉惠蓮就事實四之犯行間、被告乙○○與戊○○、大陸地區女
    子鍾大妹就事實五之犯行間、被告乙○○與劉金漢、汪成民（已死亡）、大陸地
    區女子林明鑾、大陸地區不詳姓名成年男子就事實六之犯行間、被告乙○○、丁○○就事實七之犯行間，均分別有犯意聯絡與行為分擔，而為共同正犯。
五、原審據以對被告丁○○、乙○○論罪科刑，固非無見，惟查：（一）右揭事實二
    之部分，被告丙○○、甲○○與大陸地區女子莫麗欽、大陸地區不詳姓名成年男
    子就此部分犯行彼此間有犯意聯絡及行為分擔，為共同正犯，詎原判決竟以被告
    丙○○、乙○○、甲○○與大陸地區女子莫麗欽、大陸地區不詳姓名成年男子就
    右揭事實二之犯行間有犯意聯絡及行為分擔而論以共同正犯，自有未當。（二）
    右揭事實七之部分，被告乙○○、丁○○係共同基於使公務員將不實事項登載於
    其職務上所掌公文書之犯意聯絡及行為分擔而為犯罪行為，並無行使使公務員登
    載不實文書之犯罪行為，原判決未先就渠二人此部分所為與渠二人歷次所為之使
    公務員登載不實之犯行論以連續犯，逕論以「其等使公務員登載不實於所掌公文
    書之低度行為應為各該行使之高度行為所吸收，均不另論罪」，認渠二人此部分
    所為亦為此部分「行使」之高度行為所吸收，亦有未合。被告丙○○、丁○○、
    乙○○、甲○○上訴意旨猶執前詞否認犯行，雖無足取，惟原判決既有前揭可議
    ，自屬無可維持，應由本院將原判決關於被告丙○○、丁○○、乙○○、甲○○
    之部分均撤銷，另為適當之判決。爰審酌被告丙○○、丁○○、乙○○、甲○○
    等四人犯罪之動機、目的、參與上開犯行之程度、致生損害於公眾之情節、犯罪
    之次數暨犯罪後之態度等一切情狀，各量處如主文所示之刑。按行為後法律有變
    更者，適用裁判時之法律，但裁判前之法律有利於行為人者，適用最有利於行為
    人之法律，刑法第二條第一項定有明文。刑法第四十一條於本件被告犯罪後修正
    ，並於九十年一月十二日生效，茲比較新舊刑法第四十一條，修正後之刑法第四
    十一條尚非不利於被告，故依前揭說明，應適用裁判時之法律即修正後之刑法第
    四十一條第一項前段，並就被告丁○○、甲○○有期徒刑部分諭知易科罰金之折
    算標準。末查被告丁○○、甲○○二人，前未曾受有期徒刑以上刑之宣告，有本
    院被告全國前案紀錄表各一份附卷可稽，其等因一時失慮，偶罹刑典，經此刑之
    宣告後，應知警惕而無再犯之虞，本院因認暫不執行其刑為當，分別予以宣告緩
    刑，用啟自新。
六、公訴意旨另以：被告丙○○、丁○○、甲○○、乙○○等人，以前述方式，使大
    陸地區女子乙○○、甲００、鍾大妹、劉惠蓮、黃菊梅、鄭春菊、薛麗芳、莫麗
    欽、林明鑾、黃發華等人入境台灣，違反臺灣地區與大陸地區人民關係條例第十
    五條第一款之規定，亦共犯同法第七十九條第一項之使大陸地區人民非法進入臺
    灣地區之罪嫌。惟按該法第七十九條之立法意旨為：邇來「蛇頭」（指安排大陸
    地區人民偷渡至大陸地區以外地區之人引介大陸偷渡客進入台灣地區），日趨猖
    狂，嚴重危害社會秩序及國家安全，自應依本條第一項予以懲處。是上開條文欲
    處罰之對象應係未向主管機關申請而偷渡來台之情形。次按台灣地區與大陸地區
    人民關係條例第十五條第一款係規定不得使大陸地區人民非法進入台灣地區，並
    非規定不得使大陸地區人民無正當理由進入台灣地區，所謂非法進入台灣地區，
    依前述條例第十條第一項規定，係指大陸地區人民未經申請主管機關許可而進入
    台灣地區而言（最高法院八十四年台上字第一六０一號判決意旨可資參照）。又
    依「大陸地區人民進入臺灣地區許可辦法」第十三條、第十四條、第十五條所定
    ，欲申請進入臺灣地區者須備齊一定之證件，依同法第十七條所定，有該條事由
    者，得不予許可，依同法第十九條之所定，所檢附之文書，主管機關得要求驗證
    ，可見境管局對於大陸地區人民申請入境時，並非一經申請人提出申請文件即予
    准許，完全作形式之調查，而係有實質審查之權限甚明。此與地政機關就抵押權
    之設定申請，經當事人提出合法文件時即應准許，明顯有別。經查，本件大陸地
    區女子乙○○、鍾大妹、劉惠蓮、黃菊梅、鄭春菊、薛麗芳、莫麗欽、林明鑾、
    男子黃發華、兒童甲００等人入境台灣，均係經主管機關許可入境台灣地區，已
    如前述。是依上所述，大陸地區人民申請入境，並非一經申請即能獲得許可，境
    管局顯具有實質審查權，則被告丙○○等人上開申請乙○○等人入境之所為，不
    僅與刑法第二百十四條之要件不合，更與臺灣地區與大陸地區人民關係條例第十
    五條第一款之要件不合，自不能依同條例第七十九條等論處甚明。是被告丙○○
    、丁○○、甲○○、乙○○等人之犯行尚與上開條文之構成要件不符。惟公訴人
    認此部分如成立犯罪，與前開論罪科刑有罪部分，具有牽連犯之裁判上一罪關係
    ，爰不另為無罪之諭知，附此敘明。
七、公訴意旨另以：被告丙○○與馬登波、鍾久明、柳懷玉、徐啟華、黃菊梅、汪成
    民、鄭春菊、黃發華（以上二人未到案，由原審另行審結）共同基於使公務員將
    不實之事項登載於其所掌管之公文書之犯意聯絡及行為分擔，由丙○○、馬登波
    、汪成民先後安排鍾久明、柳懷玉、徐啟華赴大陸與黃菊梅、鄭春菊、黃發華會
    面，並辦理假結婚手續，鍾久明、柳懷玉、徐啟華等人返台後，明知各與黃菊梅
    、鄭春菊、黃發華間之婚姻欠缺真正結婚之合意，為無效之婚姻，竟仍分別持大
    陸地區所製作之「結婚公證書」，向戶政事務所申請辦理結婚之戶籍登記，致使
    辦理戶籍登記之公務員，將該不實之事項登載於其公務上所掌之公文書上；繼分
    別持上開登載不實事項之公文書，以合法探親方式為掩飾向內政部警政署入出境
    管理局申請，使大陸地區人民黃菊梅、鄭春菊、黃發華等人非法進入台灣地區，
    均足以生損害於戶政事務所對戶政資料管理及內政部警政署入出境管理局對於入
    出境管理之正確性。因認被告丙○○此部分所為，另亦涉有違反台灣地區與大陸
    地區人民關係條例第十五條第一項規定，而犯有同法第七十九條第一項之非法使
    大陸地區人民進入台灣罪、刑法第二百十六條、第二百十四條之連續行使使公務
    員登載不實之文書罪嫌。訊據被告丙○○矢口否認此部分犯行，辯稱：其並不認
    識馬登波、鍾久明、柳懷玉、徐啟華、黃菊梅、汪成民、鄭春菊、黃發華等人。
    經查：
（一）同案被告柳懷玉於原審審理中供稱：「（你是否有跟鄭春菊住在一起過？）有
      的，他跟我要錢說要回家，我說沒有，他就離家出走了。」、「他跟你同住多
      久？）約有七、八個月。」、「（你認識丙○○、乙○○？）我都不認識。」
      、「（你跟鄭春菊是如何結婚的？）我朋友林麗雪介紹的，他現在已經去世了
      。」、「（你娶鄭春菊花費多少錢？）十幾萬元，不到二十萬元。」、「（你
      們是否是假結婚？）不是的，我的證件都有。」等語（原審卷（二）附九十二
      年六月十九日訊問筆錄，第五九頁至第六０頁）。且同案被告鄭春菊於八十八
      年十一月三十日因從事性交易為警查獲而遭強制出境，於警訊中並未供承係以
      假結婚方式來台賣淫，此有桃園縣政府警察局平鎮分局函及警訊筆錄各一紙在
      卷可稽（原審卷（二）第六三頁、第六四頁至第六九頁），雖同案被告柳懷玉
      於警訊中供稱認識同案被告戊○○，但不能因柳懷玉認識戊○○，即推定係假
      結婚，故並無積極證據證明同案被告柳懷玉與鄭春菊係假結婚。
（二）同案被告徐啟華於原審審理中供稱：「我跟黃發華不是假結婚，他現在人在大
      陸，他去年回大陸去的，回去一年多了。」、「（你們是否有生小孩？）有的
      。」、「（是跟黃發華生的？）老二黃旻庭是跟他生的，老大不是。」等語，
      且同案被告黃發華於警訊、偵查中並未到案，雖證人王鴻枝於警訊中證稱：「
      我想他（黃發華）應該沒結婚，因為他一直住在乙○○處」等語，但已距離徐
      啟華與黃發華於八十七年十二月二十五日結婚之日一年餘，雖同案被告黃發華
      係被告乙○○之姪子，但不能因此即推定黃發華係假結婚，故亦無積極證據證
      明同案被告徐啟華與黃發華係假結婚。
（三）同案被告鍾久明於警訊中供稱：「我到大陸結婚的手續是台中縣大雅鄉忠義村
      村長許振乾代為辦理。結婚手續約花費新台幣二十二萬元」等語（八十九年度
      偵字第一八五六三號偵查卷附八十九年十一月十五日警訊筆錄，第八二頁）。
      同案被告黃菊梅於警訊中供稱：「．．．鍾久明和我結婚花了新台幣二十餘萬
      元．．．」等語（同上卷附八十九年十一月十六日警訊筆錄，第八八頁反面）
      。於原審審理中經隔離訊問，就前來開庭所搭乘之交通工具、搭乘之地點、時
      間、工作地點、如何上班、機車款式等情均互核相符，若非共同生活，無法瞭
      解如此鉅細靡遺，且同案被告鍾久明、黃菊梅亦提出補辦結婚宴客之禮金簿、
      照片為證（原審卷），雖同案被告黃菊梅係被告乙○○之姊，但不能因此即推
      定黃菊梅係假結婚，故亦無積極證據證明同案被告鍾久明、黃菊梅係假結婚。
（四）再者，同案被告鍾久明、柳懷玉、徐啟華、黃菊梅、鄭春菊、黃發華等六人之
      國人入出境端末查詢報表、大陸地區人民進入臺灣地區旅行證申請書、大陸地
      區人民進入臺灣地區保證書、戶籍謄本、財團法人海峽交流基金會結婚公證書
      等證物僅能證明鍾久明等六人有辦理結婚登記及黃菊梅、鄭春菊、黃發華等三
      人有入境台灣地區之事實，但無法遽此認定同案被告鍾久明等六人之婚姻係假
      結婚，自難僅以公訴人所指之同案被告鍾久明等人之國人入出境端末查詢報表
      、大陸地區人民進入臺灣地區旅行證申請書、大陸地區人民進入臺灣地區保證
      書、戶籍謄本、財團法人海峽交流基金會結婚公證書等證物，即認被告丙○○
      涉有此部分犯行。
　　綜上以觀，姑不論被告丙○○上開所辯不認識馬登波、鍾久明、柳懷玉、徐啟華
　　、黃菊梅、汪成民、鄭春菊、黃發華等人是否屬實，既查無積極證據足資證明被
　　告丙○○此部分確有如公訴人所指之犯行，則被告丙○○此部分犯罪即屬不能證
　　明，惟公訴人認此部分如成立犯罪，與前開論罪科刑有罪部分，具有連續犯及牽
　　連犯之裁判上一罪關係，爰就此部分亦不另為無罪之諭知，附此敘明。
八、被告丁○○經合法傳喚，無正當理由不到庭，爰不待其陳述逕行判決。
九、據上論斷，應依刑事訴訟法第三百六十九條第一項前段、第三百六十四條、第二
    百九十九條第一項前段、第三百七十一條，刑法第二條第一項前段、第二十八條
    、第五十六條、第二百十六條、第二百十四條、第四十一條第一項前段、第七十
    四條第一款，罰金罰鍰提高標準條例第一條前段、第二條，判決如主文。
本案經檢察官沈世箴到庭執行職務。
中　　　華　　　民　　　國　　九十三　　年　　　一　　　月　　 十三 　　日
                              臺灣高等法院刑事第九庭
                                  審判長法  官　李　文　成
                                        法　官　官　有　明
                                        法　官　周　盈　文
右正本證明與原本無異。
如不服本判決，應於收受送達後十日內向本院提出上訴書狀，其未敘述上訴之理由者
並得於提起上訴後十日內向本院補提理由書（均須按他造當事人之人數附繕本）。
被告不得上訴。
                                        書記官　余　姿　慧
中　　　華　　　民　　　國　　九十三　　年　　　一　　　月　　 十三 　　日
附錄：本案論罪科刑法條全文
刑法第二百十四條  (使公務員登載不實罪)
明知為不實之事項，而使公務員登載於職務上所掌之公文書，足以生損害於公眾或他
人者，處三年以下有期徒刑、拘役或五百元以下罰金。
刑法第二百十六條  (行使偽造變造或登載不實之文書罪)
行使第二百十條至第二百十五條之文書者，依偽造、變造文書或登載不實事項或使登
載不實事項之規定處斷。
